臺灣高等法院交通事件裁定　　　　　　　　　　　　九十三年度交抗字第六八四號
　　抗　告　人
　　即受處分人　甲○○
右抗告人因違反道路交通管理處罰條例案件，不服台灣板橋地方法院中華民國九十三
年七月二十三日裁定（九十三年度交聲字第八五二號、九十三年度交聲字第八五三號
、九十三年度交聲字第八五四號、九十三年度交聲字第八五五號；原舉發案號：臺北
縣政府警察局北縣警交乙字第三八四九０三號、北縣警交丙字第二四八二一０號、北
縣警交甲字第一二二九二二號、北縣警交乙字第四一００八三號），提起抗告，本院
裁定如左：
    主  文
抗告駁回。
    理  由
一、按汽車駕駛人，未領有駕駛執照駕車者，處六千元以上一萬二千元以下罰鍰，並
    當場禁止其駕駛及扣留其車輛牌照，道路交通管理處罰條例第二十一條第一項第
    一款定有明文；又機器腳踏車駕駛人及附載座人，未戴安全帽者，處駕駛人五百
    元罰鍰，同條例第三十一條第六項定有明文；又汽車駕駛人，駕駛車輛未隨身攜
    帶駕駛執照者，並責令補辦登記、補照、換照或禁止駕駛，同條例第二十五條第
    三款定有明文；又汽車行駛行車執照，未隨車攜帶者，處汽車所有人三百元以上
    六百元以下罰鍰，並責令改正、補換牌照或禁止其行駛，同條例第十四條第二款
    定有明文；另汽車已領有號牌而未懸掛者，處汽車所有人三千六百元以上七千二
    百元以下罰鍰（原條文係銀元一千二百元以上二千四百元以下罰鍰，本院逕換算
    單位為新臺幣以便說明），並禁止其行駛，其牌照吊銷之；八十六年四月二十三
    日修正公布之道路交通管理處罰條例第十二條第一項第七款、第二項定有明文。
二、原裁定略以：異議人即受處分人甲○○於民國（下同）八十八年一月三十日十五
    時四十分許，騎乘其所有車牌號碼ＵＥＺ─八九一號之輕型機車，行經臺北縣樹
    林市○○○路之際，因未領有駕駛執照駕車及未戴安全帽，經原舉發機關臺北縣
    政府警察局樹林交通分隊警員當場舉發，嗣由原處分機關即交通部公路總局臺北
    區監理所裁處罰鍰共計新臺幣（下同）一萬二千五百元，並限於九十三年七月七
    日前繳納，逾期不繳納，自同年月八日起加倍罰鍰，再限於同年月二十二日前繳
    納，如逾期不繳納加倍罰鍰者，依法移送強制執行。於八十八年五月十八日十五
    時三十分許，騎乘上開機車，行經臺北縣樹林市○○路與長壽街口前之際，因未
    攜帶駕駛執照（異議人於同年三月二十六日考領機車駕駛執照）及未隨車攜帶行
    車執照，遭原舉發機關臺北縣政府警察局樹林分局警員當場舉發，並扣留其車輛
    牌照，嗣由原處分機關即交通部公路總局臺北區監理所裁處罰鍰共計一千二百元
    ，另於同年六月四日十二時三十五分許，騎乘上開未懸掛牌照之機車，行經臺北
    縣三重市○○○路三八號前之際，因機車領有牌照而未懸掛，經原舉發機關臺北
    縣政府警察局三重分局警員當場舉發，嗣由原處分機關即交通部公路總局臺北區
    監理所裁處罰鍰六千元（牌照吊銷部分免於執行），異議人另於八十八年六月五
    日上午九時五分許，騎乘上開未懸掛牌照之機車，行經臺北縣土城市○○路與永
    豐路口之際，因機車領有牌照而未懸掛及未帶駕駛執照駕車，經原舉發機關臺北
    縣警察局土城分局清水派出所警員當場舉發，嗣由原處分機關即交通部公路總局
    臺北區監理所裁處罰鍰共計六千六百元，異議人確有前揭「未領有駕駛執照駕車
    及機器腳踏車駕駛人未戴安全帽」、「駕駛車輛未隨身攜帶駕駛執照及未隨車攜
    帶行車執照」、「機車已領有號牌而未懸掛」、「駕駛車輛未隨身攜帶駕駛執照
    及機車已領有號牌而未懸掛」等違規行為，並於當場遭警方舉發暨簽收上開舉發
    違反道路交通管理件通知單後，逾越應到案日期仍未至應到案處所聽候裁決及繳
    納罰鍰，則原處分機關援引上述道路交通管理處罰條例規定對異議人為上開處分
    ，自屬適法有據，本件聲明異議為無理由，應予駁回等語。
三、抗告意旨略以：（一）憲法第十五條，關於人民財產權應予保障之規定，旨在確
    保個人依財產之存續狀態行駛其自由使用、收益及處分之權能，並免於遭受公權
    力或第三人之侵害，俾能實現個人自由發展，人格之維護、尊嚴，方符憲法保障
    財產意旨。（二）憲法第十六條，人民有訴訟權，惟保障訴訟權之審級制度，得
    由立法機關視各種訴訟案件之性質定之。公務員因公法上職務關係而違法失職之
    行為，應受懲戒處分者，憲法明定為司法權之範圍。抗告人所有之車牌號碼ＵＥ
    Ｚ－八九一號輕型機車，業經台北縣政府警察局土城分局辦理公告期滿後依法拍
    賣。本院院解字第二一三○八號仍應適用：強制執行法施行為僅得為法院為之，
    行政署依法科處之罰鍰除依法移送法院辦裡外，不得逕就抗繳納者之財產而為強
    制執行云云。
四、經查：
（一）本件抗告人騎乘其所有之車牌號碼ＵＥＺ－八九一號輕型機車，先後於上述時
      、地，分別遭警方攔查當場舉發違規等情，有上開舉發違反道路交通管理事件
      通知單及違規查詢報表附卷可稽，且抗告人於八十八年六月五日九時五分許，
      騎乘上開機車，於前往原審報到途中，經警欄查舉發違規，並當場扣留其所有
      之機車等情，業據其自承在卷（參見附抗告人於原審九十三年五月十三日提出
      之聲明異議狀第三頁），則該次交通違規之舉發違反道路交通管理事件通知單
      （即上述臺北縣政府警察局八十八年六月五日〈八七〉北縣警交乙字第０四一
      ００八三號舉發違反道路交通管理事件通知單）上收受通知聯者簽章欄內之「
      甲○○」簽名，自應為抗告人本人所親簽者無訛，原審再依職權將該紙通知單
      上之「甲○○」簽名與其餘三紙舉發違反道路交通管理事件通知單上之「甲○
      ○」簽名，加以比對查驗結果，發現四者筆跡之橫豎、勾勒、撇捺等書寫重要
      特徵均屬相符，衡諸該等簽名又均係違規人遇警欄查當場舉發之情況下所書寫
      之文字，非臨摹而得，自堪認該等筆跡均為同一人所書寫者無訛，此益見抗告
      人本人確有因前揭違規遭警方當場舉發之情形，殆無疑問，其辯稱國民
      曾經遺失云云，顯屬事後圖卸之詞，不足採信。
（二）按查獲無照駕駛汽車者，除掣發舉發違反道路交通管理事件通知單外，依左列
      規定處理：一、當場禁止其駕駛，並暫代保管其車輛之行車執照或號牌；違反
      道路交通管理事件統一裁罰標準及處理細則第十九條第一款定有明文。查本件
      抗告人於八十八年三月二十六日始考領輕型機車駕駛執照，有卷附臺北區監理
      所機車駕駛人印列資料一份可資佐證，是臺北縣警察局樹林交通分隊警員於八
      十八年一月三十日當場舉發時，抗告人既尚未考領有機車駕駛執照，執勤員警
      援引上開規定，掣單舉發並當場扣留其車輛之行車執照，進而由原處分機關憑
      以為上開裁決處分，即屬適法有據；次抗告人既於八十八年三月六日考領輕型
      機車駕駛執照，其嗣後騎乘機車之際，即應隨身攜帶駕駛執照以備查驗，且其
      明知上開機車之行車執照，已因前次違規由臺北縣警察局樹林交通分隊暫代保
      管中，自應知悉不得再行騎乘該輛機車上路，詎其竟仍於八十八年五月十八日
      十五時三十分許，騎乘該輛機車行經臺北縣樹林市○○路與長壽街口遭警方攔
      檢當場舉發，則原處分機關據以為上開裁決處分，乃屬適法有據，至原舉發警
      員雖誤認異議人斯時係「無照駕駛」，惟原處分機關於裁決處分時，業已更正
      此部分錯誤，並將其原因註記於裁決書內，則此項舉發錯誤對於原裁決處分之
      效力，自不生何等影響，併此敘明；再抗告人所有上開機車之號牌遭警方暫代
      保管，已如上述，嗣臺北縣警察局三重交通分隊警員於八十八年六月四日當場
      舉發時，抗告人既係騎乘該輛未懸掛牌照之機車上路，執勤員警援引上開規定
      ，掣單舉發並當場扣留其駕駛執照，進而由原處分機關憑以為上開裁決處分，
      即屬適法有據（道路交通管理處罰條例嗣於九十一年七月三日修正公布，其中
      第十二條第一項第七款規定之罰鍰金額，業已提高為新臺幣三千六百元以上一
      萬零八百元以下，惟原處分機關仍依較有利於抗告人之修正前〈即八十六年四
      月二十三日修正公布〉道路交通管理處罰條例第十二條第一項第七款規定裁處
      ）；另抗告人之機車號牌及駕駛執照均因上述交通違規分別由臺北縣政府警察
      局樹林分局及三重分局暫代管中，已如上述，嗣臺北縣警察局土城分局清水派
      出所警員於八十八年六月五日當場舉發時，抗告人既係騎乘該輛未懸掛牌照之
      機車上路，且未攜帶駕駛執照駕車，執勤員警援引上開規定，掣單舉發並當場
      扣留其機車，進而由原處分機關憑以為上開裁決處分，仍屬適法有據（其中「
      機車領有號牌而未懸掛」部分，原處分機關係依較有利於抗告人之修正前道路
      交通管理處罰條例第十二條第一項第七款規定裁處），至抗告人雖謂本件原舉
      發機關即臺北縣警察局土城分局清水派出所強行扣押其所有之上開機車於法無
      據云云，惟按汽車駕駛人違反道路交通管理事件，依規定應予禁止通行、禁止
      其行駛、禁止其駕駛者，應當場執行之，必要時並得保管其車輛，其需責令調
      整、改正者亦同，查獲行駛中之汽車未懸用號牌或無行車執照，或依規定得扣
      留車輛者，得暫扣其車輛，依法處理，違反道路交通管理事件統一裁罰標準及
      處理細則第十八條、第二十二條均有明文，異議人既有上開「駕駛車輛未隨身
      攜帶駕駛執照」及「機車已領有號牌而未懸掛」之違規行為，揆諸前揭規定，
      執勤員警當場代保管其機車，並無任何違誤或不當之處，抗告人此部分所指，
      亦難認為有理由。
五、綜上所述，抗告人確有前揭「未領有駕駛執照駕車及機器腳踏車駕駛人未戴安全
    帽」、「駕駛車輛未隨身攜帶駕駛執照及未隨車攜帶行車執照」、「機車已領有
    號牌而未懸掛」、「駕駛車輛未隨身攜帶駕駛執照及機車已領有號牌而未懸掛」
    等違規行為，並於當場遭警方舉發暨簽收上開舉發違反道路交通管理件通知單後
    ，逾越應到案日期仍未至應到案處所聽候裁決及繳納罰鍰，則原處分機關援引上
    述道路交通管理處罰條例規定對抗告人為上開處分，自屬適法有據。原裁定就抗
    告人聲明異議各點詳加說明指駁，駁回其異議之聲明，經核並無不合，抗告人抗
    告意旨，猶執陳詞指摘原裁定不當，其抗告無理由，應予駁回。
六、末查本件抗告人前揭違反道路交通管理處罰條例第十二條第一項第七款「機車已
    領有號牌而未懸掛」之行為，依該條例同條第二項規定，原處分機關本應另為吊
    銷該機車牌照之裁處，惟抗告人所有之車牌號碼ＵＥＺ－八九一號輕型機車，因
    交通違規逾期未領，業經臺北縣政府警察局土城分局辦理公告期滿後依法拍賣，
    而該機車之車籍及號牌，亦經原處分機關於九十年十二月三十一日註銷在案，有
    臺北縣警察局土城分局九十二年二月十一日土警交字第０九二０００三三二四號
    書函暨隨函檢附該分局九十年十二月三十一日以前因交通違規逾期未顉車輛清冊
    影本、機車車籍查詢資料表各一份在卷可查，是原應裁處牌照吊銷部分乃免於執
    行，附此敘明。
七、據上論斷，應依道路交通案件處理辦法第二十六條，刑事訴訟法第四百十二條，
    裁定如主文。
中　　　華　　　民　　　國　　九十三　　年　　 十一 　　月　　 三十 　　日
                              臺灣高等法院交通法庭
                                  審判長法  官  陳  正  雄
                                        法  官  許  宗  和
                                        法  官  許  錦  印
右正本證明與原本無異。
不得再抗告。
                                        書記官  楊  妙  恩
中　　　華　　　民　　　國　　九十三　　年　　 十二 　　月　　　一　　　日
